臺灣板橋地方法院刑事判決　　　　　　　 96年度訴字第564號
公　訴　人　臺灣板橋地方法院檢察署檢察官
被　　　告　甲○○
　　　　　　　　　　案現於臺灣臺北監獄士林分監執行中）
上列被告因違反毒品危害防制條例案件，經檢察官提起公訴（95
年毒偵字第6826號），被告於準備程序中為有罪之陳述，經本院
合議庭裁定由受命法官進行簡式審判程序獨任審理，本院判決如
下：
    主  文
甲○○施用第一級毒品，累犯，處有期徒刑拾月。扣案之第一級
毒品海洛因壹包（淨重壹陸點玖公克），沒收銷燬之。扣案之
上開海洛因外包裝袋壹個，沒收之；又施用第二級毒品，累犯，
處有期徒刑伍月。扣案之第二級毒品甲基安非他命包（共淨重
點柒公克，因鑑驗使用零點零壹壹公克，驗後淨重點伍
玖公克），均沒收銷燬之。扣案之上開甲基安非他命外包裝袋
個沒收之。應執行有期徒刑壹年貳月。扣案之第一級毒品海洛因
壹包（淨重壹陸點玖公克）、第二級毒品甲基安非他命包（
共淨重點柒公克，因鑑驗使用零點零壹壹公克，驗後淨重
點伍玖公克），均沒收銷燬之。扣案之上開海洛因外包裝袋壹
個、上開甲基安非他命外包裝袋個，均沒收之。
    事  實
一、甲○○前於民國八十八年間，因施用毒品案件，經臺灣士林
    地方法院以八十八年毒聲字第二○五六號裁定送觀察勒戒，
    因認無繼續施用傾向，經臺灣士林地方法院檢察署檢察官以
    八十九年毒偵緝字第一二九號為不起訴處分確定；又於九十
    年間，因施用毒品案件，經臺灣士林地方法院以九十年毒聲
    字第七○八號裁定送觀察勒戒，因認無繼續施用傾向，經臺
    灣士林地方法院檢察署檢察官以九十年毒偵緝字第一八二號
    為不起訴處分確定；又於九十一年間，因施用毒品案件，經
    臺灣士林地方法院以九十一年毒聲字第五七六號裁定令入強
    制戒治處所施以強制戒治，嗣經停止戒治後，再經撤銷停止
    戒治，再入戒治處所施以強制戒治，而於九十三年一月九日
    因法律修正而報結。另於八十九年間，因贓物罪，經臺灣士
    林地方法院以八十九年易字六一一號判有期徒刑二月確定，
    並於九十一年一月六日執行完畢出監；於九十一年間，因施
    用毒品案件，經臺灣士林地方法院於九十一年六月二十五日
    以九十一年簡字第六八○號判處有期徒刑五月，並於九十一
    年九月二十五日確定；又於九十二年間，因施用毒品案件，
    經臺灣士林地方法院於九十二年四月七日以九十二年易字第
    一六三號判處有期徒刑七月，並於九十二年五月二十六日確
    定；又於九十二年間，因施用毒品案件，經臺灣士林地方法
    院於九十二年十二月三十一日以九十二年易字第七七九號判
    處有期徒刑十一月確定，經上訴後，由臺灣高等法院以九十
    三年上易字第五一九號受理，再因撤回上訴而於九十三年四
    月七日確定；前三罪經執行至九十四年十月十一日縮短刑期
    假釋出監，於九十四年十月十五日縮刑期滿，上開假釋未經
    撤銷，視為執行完畢。詎其仍不知悔改，於前揭強制戒治執
    行完畢釋放後五年內，竟基於施用第一級毒品海洛因、第二
    級毒品甲基安非他命（起訴書誤載為「安非他命」）之包括
    犯意，於九十五年十月一日起至同月四日，在臺北市○○區
    ○○路附近陽明山上施用，以將海洛因摻入香煙、甲基安非
    他命置於錫箔紙燒烤產生煙霧後施用之方式，分別施用第一
    級毒品海洛因、第二級毒品甲基安非他命各多次。嗣於九十
    五年十月四日下午四時四十分許，在臺北縣三重市○○○路
    與雙園街口為警查獲，並扣得第一級毒品海洛因一包（淨重
    一六點九三公克）、第二級毒品甲基安非他命三包（共淨重
    三點三七公克，因鑑驗使用零點零一一公克，驗後淨重三點
    三五九公克）及甲○○所有供其施用第一級毒品海洛因之上
    開海洛因外包裝袋一個、甲○○所有供其施用第二級毒品甲
    基安非他命之上開甲基安非他命之外包裝袋三個。再經採驗
    尿液後，查悉上情。
二、案經臺北縣政府警察局三重分局移送臺灣板橋地方法院檢察
    署檢察官偵查起訴。
    理  由
一、按除被告所犯為死刑、無期徒刑、最輕本刑為三年以上有期
    徒刑之罪或高等法院管轄第一審案件者外，於第一次審判期
    日前之準備程序進行中，被告先就被訴事實為有罪之陳述時
    ，審判長得告知被告簡式審判程序之旨，並聽取當事人、代
    理人、辯護人及輔佐人之意見後，裁定進行簡式審判程序，
    刑事訴訟法第二百七十三條之一第一項定有明文。經核本件
    被告甲○○所犯係死刑、無期徒刑、最輕本刑為三年以上有
    期徒刑以外之罪，其於準備程序中就被訴事實為有罪之陳述
    ，經法官告知簡式審判程序之旨，並聽取公訴人及被告之意
    見後，本院合議庭認宜進行簡式審判程序，爰依首揭規定合
    議裁定由受命法官獨任進行簡式審判程序，合先敘明。
二、上揭事實，業據被告甲○○於本院審理時坦承不諱（見本院
    卷第七六頁），且其於上揭時地為警查獲時所採取之尿液，
    經送請台灣檢驗科技股份有限公司檢驗結果，鴉片類、安非
    他命類均呈陽性反應，有該公司九十五年十月十九日報告編
    號CH/2006/A0305 號濫用藥物尿液檢驗報告一紙附卷可稽。
    且被告於上揭時地為警查獲時，有白粉一包、透明晶體三包
    及該白粉、透明晶體之外包裝袋各一個、三個扣案可資佐證
    ，而該白粉、透明晶體分別經送法務部調查局、台灣檢驗科
    技股份有限公司鑑定結果，認該白粉含有海洛因成分（淨重
    一六點九三公克，空包裝重一點七九公克），有法務部調查
    局九十五年十二月三日調科壹字第09523042510 號鑑定書一
    紙、該透明結晶甲基安非他命呈陽性反應（共淨重三點三七
    公克，因鑑驗使用零點零一一公克，驗後淨重三點三五九公
    克），有台灣檢驗科技股份有限公司九十五年十月二十日報
    告編號CH/2006/A0375 號濫用藥物檢驗報告一紙附卷可稽，
    足徵被告前開自白與事實相符，應堪採信。另查人體施用甲
    基安非他命後，其主要代謝物中，未改變型態之甲基安非他
    命占施用劑量達百分之四三，安非他命則約為百分之五；人
    體若係施用安非他命後，主要代謝物中則有未改變型態之安
    非他命，但無甲基安非他命，此經法務部調查局以九十三年
    五月四日調科壹字第09362413980 號函釋明在案。足見人體
    若施用安非他命，其尿液代謝物不可能出現甲基安非他命，
    惟人體若施用甲基安非他命，其尿液代謝物除主要有甲基安
    非他命外，亦可能有少量之安非他命。是本件被告之尿液除
    呈現較少量之安非他命陽性反應外，主要係呈現甲基安非他
    命之陽性反應，依上開函示，被告自不可能係施用安非他命
    ，而應係施用甲基安非他命。公訴意旨認被告係施用安非他
    命，顯係誤解，附此敘明。又被告曾於八十八年間，因施用
　　毒品案件，經臺灣士林地方法院以八十八年毒聲字第二○五
  　六號裁定送觀察勒戒，因認無繼續施用傾向，經臺灣士林地
    方法院檢察署檢察官以八十九年毒偵緝字第一二九號為不起
    訴處分確定；又於九十年間，因施用毒品案件，經臺灣士林
    地方法院以九十年毒聲字第七○八號裁定送觀察勒戒，因認
    無繼續施用傾向，經臺灣士林地方法院檢察署檢察官以九十
    年毒偵緝字第一八二號為不起訴處分確定；又於九十一年間
    ，因施用毒品案件，經臺灣士林地方法院以九十一年毒聲字
    第五七六號裁定令入強制戒治處所施以強制戒治，嗣經停止
    戒治後，再經撤銷停止戒治，再入戒治處所施以強制戒治，
    而於九十三年一月九日因法律修正而報結，有臺灣高等法院
    被告前案紀錄表一件附卷可憑，是被告顯係於強制戒治釋放
    後五年以內再施用第一級毒品海洛因、第二級毒品甲基安非
    他命。本件事證明確，被告上開犯行洵堪認定。
三、查海洛因、甲基安非他命係毒品危害防制條例第二條所稱之
    第一級毒品、第二級毒品，不得持有、施用，被告竟持之以
    施用，核其所為，係犯毒品危害防制條例第十條第一項之施
    用第一級毒品罪、第二項之施用第二級毒品罪。被告持有海
    洛因、甲基安非他命後，進而施用，其持有海洛因、甲基安
    非他命行為應分別被其施用之行為所吸收，不另論罪。按刑
    事法若干犯罪行為態樣，本質上原具有反覆、延續實行之特
    徵，立法時既予特別歸類，定為犯罪構成要件之行為要素，
    則行為人基於概括之犯意，在密切接近之一定時、地持續實
    行之複次行為，倘依社會通念，於客觀上認為符合一個反覆
    、延續性之行為觀念者，於刑法評價上，即應僅成立一罪。
    學理上所稱「集合犯」之職業性、營業性或收集性等具有重
    複特質之犯罪均屬之，例如經營、從事業務、收集、販賣、
    製造、散布等行為概念者是（最高法院九十五年度臺上字第
    一○七九號判決要旨參照）。亦即立法者針對特定刑罰規範
    之構成要件，已預設其本身係持續實行之複次行為，具備反
    覆、延續之行為特徵，故將之總括或擬制成一個構成要件之
    「集合犯」行為，因刑法評價上為構成要件之行為單數，應
    僅成立一罪。而查毒品因具有成癮性、濫用性（此觀乎毒品
    危害防制條例第二條之規定自明），立法實務首重以刑事處
    遇方式戒斷行為人毒癮，若無法收其實效，始依法追訴處罰
    （此觀乎毒品危害防制條例第二十條、第二三條之規定即明
    ），故施用毒品本身具備反覆、延續之行為特徵，持續多次
    施用毒品始為此類犯罪之典型或常態，於刑法評價上，施用
    毒品應僅成立集合犯一罪（學者林鈺雄著「跨連新舊法之施
    用毒品行為—兼論行為單數與集合犯、接續犯概念之比較」
    ，刊於九十五年七月本土法學雜誌第八四期第一四一頁以下
    ，亦採相同之見解。）。準此，有關行為人多次施用毒品之
    犯罪，實務前均依修正前刑法第五十六條連續犯之規定論以
    一罪，並加重其刑，惟因上開刑法第五十六條連續犯規定，
    業經修正刪除，並自九十五年七月一日施行，其中修正理由
    說明四並載明「至連續犯之規定廢除後，對於部分習慣犯，
    例如竊盜、吸毒等犯罪，是否會因適用數罪併罰而使刑罰過
    重產生不合理之現象一節，在實務運用上應可參考德、日等
    國之經驗，委由學界及實務以補充解釋之方式，發展接續犯
    之概念，對於合乎接續犯或包括的一罪之情形，認為構成單
    一之犯罪，以限縮數罪併罰之範圍，用以解決上述問題」等
    語，是本院基於前述施用毒品構成要件之反覆實行特徵，並
    考量連續犯規定業經刪除之法律實然面暨修正刪除之立法理
    由，認為行為人如基於反覆實行之犯意，在密切接近之一定
    時、地，持續實行單次或複次之施用毒品行為，應僅成立集
    合犯一罪。查被告前有如事實欄所示之曾因施用毒品犯行，
    先後二次經臺灣士林地方法院裁定送觀察、勒戒後，認無繼
    續施用毒品之傾向，再因施用毒品犯行，經臺灣士林地方法
    院裁定令入戒治處所施以強制戒治，又再犯本件施用毒品犯
    行等情，顯見被告確已染上施用毒品之毒癮，再參以本件被
    告施用第一級毒品海洛因、第二級毒品甲基安非他命之時、
    地，均甚為密接，益徵其係基於施用毒品之包括犯意，於密
    接之時、地，反覆而持續施用第一級毒品海洛因、第二級毒
    品甲基安非他命，揆諸前揭說明，自應論以集合犯之包括一
    罪。被告所犯上開二罪間，犯意各別，行為互殊，應予分論
    併罰。末查被告前於八十九年間，因贓物罪，經臺灣士林地
    方法院以八十九年易字六一一號判有期徒刑二月確定，並於
    九十一年一月六日執行完畢出監；於九十一年間，因施用毒
    品案件，經臺灣士林地方法院於九十一年六月二十五日以九
    十一年簡字第六八○號判處有期徒刑五月，並於九十一年九
    月二十五日確定；又於九十二年間，因施用毒品案件，經臺
    灣士林地方法院於九十二年四月七日以九十二年易字第一六
    三號判處有期徒刑七月，並於九十二年五月二十六日確定；
    又於九十二年間，因施用毒品案件，經臺灣士林地方法院於
    九十二年十二月三十一日以九十二年易字第七七九號判處有
    期徒刑十一月確定，經上訴後，由臺灣高等法院以九十三年
    上易字第五一九號受理，再因撤回上訴而於九十三年四月七
    日確定；前三罪經執行至九十四年十月十一日縮短刑期假釋
    出監，於九十四年十月十五日縮刑期滿，上開假釋未經撤銷
    ，視為執行完畢，此有臺灣高等法院被告前案紀錄表一件在
    卷可稽，其於上開徒刑執行完畢後五年之內，故意再犯本件
    有期徒刑以上之罪，為累犯，應依刑法第四十七條第一項之
    規定加重其刑。爰審酌被告有施用毒品之前科，已如前述，
    經強制戒治後仍再犯相同罪行，顯見意志不堅，惟念其犯罪
    係戕害自身，尚未害及他人，所犯情節非重，及犯罪後承認
    犯行，態度良好等一切情狀，分別量處如主文所示之刑，並
    定其應執行之刑。又扣案之白粉一包（淨重一六點九三公克
    ，空包裝重一點七九公克）、透明結晶（共淨重三點三七公
    克，因鑑驗使用零點零一一公克，驗後淨重三點三五九公克
    ），確分別係第一級毒品海洛因、第二級毒品甲基安非他命
    ，已如前述，爰依毒品危害防制條例第十八條第一項前段之
    規定，宣告沒收併銷燬之。送鑑耗損之海洛因粉末、甲基安
    非他命透明結晶既已滅失，自無庸宣告沒收銷燬。而扣案之
    上開海洛因外包裝袋一個、甲基安非他命之外包裝袋三個，
    均係被告所有，分別供其施用第一級毒品海洛因、第二級毒
    品甲基安非他命所用之物，業據被告於本院審理時供述在卷
    （見本院卷第七六頁），爰依刑法第三十八條第一項第二款
    之規定併予宣告沒收。
四、又公訴人起訴事實雖未敘及被告於九十五年十月二日、十月
    三日，在上開地點，以前開施用海洛因之方式，施用第一級
    毒品海洛因各一次；於九十五年十月二日至十月四日，在上
    開地點，以前開施用甲基安非他命之方式，施用第二級毒品
    甲基安非他命各一次，惟該等事實與公訴人起訴之犯罪事實
    具包括一罪之關係，應為起訴效力所及，自在本院所得審理
    之範圍，併此敘明。
據上論斷，應依刑事訴訟法第二百七十三條之一第一項、第二百
九十九條第一項前段，毒品危害防制條例第十條第一項、第二項
、第十八條第一項前段，刑法第十一條前段、第四十七條第一項
、第五十一條第五款、第三十八條第一項第二款，判決如主文。
本案經檢察官張誌洋到庭執行職務。
中　　華　　民　　國　　96　　年　　6 　　月　　1 　　日
                  刑事第五庭    法　官  李麗珠
上列正本證明與原本無異。
如不服本判決，應於送達後十日內向本院提出上訴狀
                                書記官  林政良
中　　華　　民　　國　　96　　年　　6 　　月　　1 　　日
附錄本判決論罪法條：
毒品危害防制條例第10條：
施用第1級毒品者，處6月以上5年以下有期徒刑。
施用第2級毒品者，處3年以下有期徒刑。
